臺灣臺北地方法院民事判決　　　　　　　100年度訴字第500號
原　　　告　新光人壽保險股份有限公司
法定代理人　吳東進
訴訟代理人　詹貯麟
被　　　告　羅振榮
訴訟代理人　羅炎祥
上列當事人間清償借款事件，本院於中華民國100年3月15日言詞
辯論終結，判決如下：
    主      文
原告之訴駁回。
訴訟費用由原告負擔。
    事實及理由
甲、程序方面：
    按當事人得以合意定第一審管轄法院，但以關於由一定法律
    關係而生之訴訟為限，前項合意，應以文書為之，民事訴訟
    法第24條定有明文。經查，本件被告住所地雖非屬本院管轄
    ，惟依兩造所簽訂之約定書第30條約定，本契約涉訟時，合
    意以本院為第一審管轄法院，是本院就本件訴訟應有管轄權
    。
乙、實體方面：
一、原告主張略以：
  (一)訴外人羅秋香為資金周轉之需，於民國83年3月11日邀同被
    告即羅秋香之父親羅振榮為連帶保證人，與原告簽訂約定書
    及保證書，就其對原告所負之債務，負連帶清償責任，羅秋
    香並於83年3月11日邀同被告與原告簽訂住宅貸款借據，向
    原告借款新臺幣（下同）190萬元，約定借款期間自83年3月
    21 日起至103年3月21日止，利息按年息9.875%計付，並按
    原告浮動利率機動調整，每月為1期，共分240期，按月平均
    攤還本息，被告應於每月繳款截止日前，依約繳納每月應還
    之金額，如未按期攤還，即喪失期限利益，其債務視為全部
    到期，除仍按上開利率計收利息外，逾期在6個月以內者，
    按上開利率10%，逾期超過6個月以上者，按上開利率20%計
    付違約金。詎羅秋香嗣後未依約繳款，依上開約定，本件借
    款應視為全部到期，經原告聲請拍賣抵押物取償，由臺灣新
    竹地方法院以97年度執字第21046號強制執行事件執行後，
    受償執行費15,563元，另獲分配785,662元，尚有不足額本
    金604,844元、程序費用2,000元，及自98年4月28日起至清
    償日止之利息及違約金未依約清償，迭經催討無效。被告為
    連帶保證人，自應負連帶清償責任。原告曾對被告聲請支付
    命令，惟遭被告異議，原告即未再起訴，爰依消費借貸及連
    帶保證之法律關係提起本件訴訟等語。
  (二)並聲明：
  1.被告應給付原告604,844元，及自98年4月28日起至清償日止
    ，按年息7.2%計算之利息，暨按上開利率20%計算之違約金
    。
  2.被告應給付原告程序費用2,000元。
二、被告則辯以：
  (一)被告未在約定書、住宅貸款借據及保證書上簽名用印，該約
    定書、住宅貸款借據及保證書上被告之印文及簽名筆跡，與
    被告本人之印文與筆跡不符，並非被告親自所為，被告亦未
    同意擔任羅秋香借款之連帶保證人，自無須負連帶保證人之
    責任等語，資為抗辯。
  (二)並聲明：
  1.原告之訴駁回。
  2.如受不利之判決，願供擔保請准宣告免為假執行。
三、本件之爭點及本院得心證之理由：
    原告主張被告同意擔任羅秋香之連帶保證人，應負清償債務
    之責，被告則否認之，並以前詞置辯。是本件兩造爭執之處
    在於：原告提出之約定書、住宅貸款借據及保證書上被告之
    簽名用印是否為真正？茲分述如下：
  (一)按當事人主張有利於己之事實者，就其事實有舉證之責任，
    民事訴訟法第277條定有明文。又供核對之筆跡是否與文書
    上之筆跡相符，法院本得依其自由心證判斷之，如認為無命
    鑑定之必要，無論當事人有無鑑定之聲請，法院均得不命鑑
    定自為判斷，最高法院28年上字第1905號著有判例可資參照
    。查原告主張之事實，業據其提出約定書、住宅貸款借據、
    同意書、臺灣新竹地方法院以97年度執字第21046號強制執
    行金額計算書分配表、債權計算書、保證書，及客戶往來交
    易明細表影本各1件為證（見本院卷第5、6、7、8、9、10
    、11至14頁）。而原告主張其所提出之約定書、住宅貸款借
    據及保證書（見本院卷第5、6、10頁）上連帶保證人欄位中
    被告之簽名及印文均為真正，既遭被告否認，原告應就此有
    利於己之事實，負舉證責任。
  (二)原告固舉證人即承辦本件放款經辦吳博雅於本院言詞辯論程
    序中證稱：伊於83年3月間擔任原告放款授信經辦的職員，
    負責放款業務，當時經辦之案件很多，並不記得有這件，但
    依照公司流程作業，借款人及連帶保證人都需要親自到場辦
    理對保、親自簽名蓋章等語（見本院卷第26至27頁）。然本
    院詢之證人是否確認本件借款係由連帶保證人親自簽名蓋章
    時，證人吳博雅僅證稱：按照流程一定是等語（見本院卷第
    27頁），無法清楚確認本件約定書、住宅貸款借據及保證書
    上連帶保證人之簽名及印文均由被告親自為之。且被告於本
    院言詞辯論程序中提出其於借款時間相近之83年10月11日在
    南庄鄉農會開戶之印鑑資料1件，並當庭書寫姓名20次，此
    有上開南庄鄉農會開戶印鑑資料及簽名資料各1件附卷可稽
    （見本院卷第30頁、第29頁），經與本件約定書、住宅貸款
    借據及保證書核對其筆跡之慣性、特徵及組織方式，可見其
    本人親自簽署「羅振『榮』」之筆跡，較為工整繁複、陽剛
    ，與本件約定書、住宅貸款借據及保證書上「羅振『榮』」
    較為簡略、清秀之寫法，由肉眼辨識明顯即有不同，則本件
    約定書、住宅貸款借據及保證書上連帶保證人欄位之簽名用
    印，是否確為被告親自所為，即屬有疑。原告復未提出其他
    證明方法足以證明本件約定書、住宅貸款借據及保證書上連
    帶保證人欄位之簽名用印均為被告親自所為，則被告抗辯約
    定書、住宅貸款借據及保證書上連帶保證人欄位之簽名非其
    所為等語，非無可採。準此，原告就本件約定書、住宅貸款
    借據及保證書上連帶保證人欄位之簽名用印均為被告親自為
    之一節，舉證尚有不足，被告又否認同意擔任羅秋香借款之
    連帶保證人，則原告請求被告負連帶保證人之清償責任，即
    非有理。
四、綜上所述，原告依消費借貸及連帶保證之法律關係，請求被
    告給付原告604,844元，及自98年4月28日起至清償日止，按
    年息7.2%計算之利息，暨按上開利率20%計算之違約金，與
    程序費用2,000元，為無理由，應予駁回。
五、本件事證已臻明確，兩造其餘攻擊防禦方法及所提證據，於
    判決結果不生影響，爰不一一論列，併予敘明。
六、據上論結，原告之訴無理由，爰依民事訴訟法第78條，判決
    如主文。
中    華    民    國   100    年    3     月    22    日
                  民事第六庭  法  官    郭顏毓
以上正本係照原本作成。
如對本判決上訴，須於判決送達後20日內向本院提出上訴狀。如
委任律師提起上訴者，應一併繳納上訴審裁判費。
中    華    民    國   100    年    3     月    23    日
                              書記官    林政彬